臺灣高等法院刑事判決
111年度交上訴字第41號
上  訴  人  臺灣新竹地方檢察署檢察官
被      告  李宥橙


上列上訴人因被告公共危險案件，不服臺灣新竹地方法院110年
度交訴字第61號，中華民國111年1月4日第一審判決（起訴案號
：臺灣新竹地方檢察署110年度偵字第3721號），提起上訴，本
院判決如下：
    主  文
原判決關於無罪部分撤銷。
甲○○犯肇事致人傷害逃逸罪，累犯，處有期徒刑陸月，如易科罰
金，以新臺幣壹仟元折算壹日。
    事  實
一、甲○○於民國110年1月8日下午4時55分許，駕駛車牌號碼000-
    0000號自用小客車，沿新竹縣新豐鄉明新街由東往西方向行
    駛，行經明新街近明新街182巷口前時，本應注意汽車除遇
    突發狀況必須減速外，不得任意驟然減速、煞車或於車道中
    暫停。前車如須減速暫停，駕駛人應預先顯示燈光或手勢告
    知後車，後車駕駛人應隨時注意前車之行動，而依當時情況
    判斷，並無不能注意之情事，竟疏未注意，驟然煞車，適乙
    ○○騎乘車牌號碼000-0000號普通重型機車，沿明新街由東往
    西方向行駛在甲○○所駕駛之上開自用小客車後方，煞車不及
    而追撞甲○○所駕自用小客車，致乙○○受有右膝部挫擦傷併腫
    痛之傷害（過失傷害部分，撤回告訴，原審為公訴不受理判
    決確定）。詎甲○○肇事致人受傷後，基於肇事逃逸之犯意，
    未停留現場照護傷者，反駕車離去。
二、案經乙○○訴由新竹縣政府警察局新湖分局報告臺灣新竹地方
    檢察署檢察官偵查起訴。
    理  由
壹、程序方面：
一、本院審理範圍：
　　原審判決判處被告過失傷害部分，為公訴不受理；肇事逃逸
    部分，為無罪。檢察官僅就上開無罪部分提起上訴，被告未
    提起上訴，是本院審理範圍僅限於原審判決被告無罪部分，
    合先陳明。　　　　
二、按被告以外之人於審判外之言詞或書面陳述，除法律有規定
    者外，不得作為證據；又被告以外之人於審判外之陳述，雖
    不符合同法第159條之1至第159條之4之規定，但經當事人於
    審判程序同意作為證據，法院審酌該言詞陳述或書面陳述作
    成時之情況，認為適當者，亦得為證據。當事人、代理人或
    辯護人於法院調查證據時，知有第159條第1項不得為證據之
    情形，而未於言詞辯論終結前聲明異議者，視為有前項之同
    意，刑事訴訟法第159條第1項及第159條之5分別定有明文。
    查本案言詞辯論終結前，檢察官及被告甲○○均未就本判決所
    引用之各該被告以外之人於審判外之陳述及所調查之證據主
    張有刑事訴訟法第159條第1項不得為證據之情形，而均同意
    作為證據（見本院卷第44-46頁），本院審酌該證據作成時
    並無違法及證明力明顯過低之瑕疵等情況，認為適當，應有
    證據能力。至於所引其餘非屬供述證據部分，既不適用傳聞
    法則，亦非公務員違背法定程序所取得，依刑事訴訟法第15
    8條之4反面解釋，同具證據能力。
貳、實體方面：
一、認定犯罪事實所憑之證據及認定之理由：
(一)上開事實，業據被告於本院審理時坦承不諱(見本院卷第51
    頁)，並有證人即告訴人乙○○、證人李雅竹於警詢及偵訊時
    證述明確（見偵卷第8-11反、41-42、46-47頁）；復有東元
    醫療社團法人東元綜合醫院診斷證明書1紙、道路交通事故
    現場圖、道路交通事故調查報告表㈠㈡及現場照片10張、告訴
    人所提供行車紀錄器影像光碟1片及翻拍照片4張、告訴人所
    提供行車紀錄器影像翻拍照片、原審就上開行車紀錄器影像
    的勘驗筆錄等證據附卷可佐（見偵卷第12-19、24-25、原審
    卷第60-62頁），上開事實自堪認定。
(二)按汽車除遇突發狀況必須減速外，不得任意驟然減速、或於
    車道中暫停。前車如須減速暫停，駕駛人應預先顯示燈光或
    手勢告知後車，後車駕駛人應隨時注意前車之行動，道路交
    通安全規則第94條第2項定有明文。案發當時被告為具有通
    常智識、心智正常且領有自小客車駕駛執照之成年人（見偵
    卷第6反頁），對於上開交通規則不容諉為不知，而觀諸前
    揭卷附道路交通事故調查報告表㈠所載，案發當時天候晴、
    日間有自然光線、柏油路面乾燥無缺陷、無障礙物、視距良
    好，足見被告無不能注意之情事，是被告本應注意上開規定
    ，且依當時情況判斷，並無不能注意之情事，竟疏未注意，
    驟然煞車，使後方告訴人煞車不及而追撞前方被告所駕自用
    小客車，致受右膝部挫擦傷併腫痛之傷害，被告之駕駛行為
    具有過失，至為灼然。又被告過失行為與告訴人受傷結果間
    ，具有相當因果關係，應可認定。
(三)至原審認定被告本案犯行具有傷害未必故意的故意傷害行為
    ，而無成立肇事逃逸罪乙節。惟查：被告於警詢供稱：於上
    開時、地有與告訴人發生碰撞。原與告訴人發生行車糾紛，
    發生口角，講完話之後，我要離開，我因前方是路口故煞車
    減速，對方就從後方向前碰撞我的自小客車。我會緊急煞車
    ，是因前為路口等語（見偵卷第5-6頁）；於偵查時供稱：
    我當時會緊急煞車係因為前方有路口、黃網線，且路口有摩
    特車出來，我才急煞等語（見偵查卷第41反頁）；於原審準
    備程序供稱：我承認過失傷害，我沒有打算要讓對方受傷（
    見原審卷第27頁）；於本院審理供稱：我沒有想要使告訴人
    受到傷害，我是不小心造成告訴人受傷，我沒有要故意傷害
    告訴人等語（見本院卷第51頁）。由被告警詢及偵查供述即
    可清楚可知，被告係因其前方為路口、黃網線，且路口又有
    摩特車騎出，始為緊急煞車；且於原審及本院亦均供述：我
    沒有打算要讓對方受傷，我是不小心造成告訴人受傷等情節
    ，均足認被告並非故意使告訴人受傷，亦非可預見告訴人受
    傷，仍不違背被告之本意。又被告是位智識成熟之人，且與
    告訴人素昧平生，雙方僅因較小之行車糾紛（按喇叭示警）
    ，發生短暫口角，被告縱使心生不滿、不悅，理應知悉若駕
    車在告訴人前方，未保持適當之距離而故意緊急煞車，將導
    致尾隨在後方機車人車倒地，致駕駛人受有傷害、重傷害，
    甚致死亡之可能，會讓自己面臨更重大刑事案件（傷害致死
    或重傷、殺人等）追訴之風險，被告豈會故意為之。是被告
    本案係因過失而與告訴人發生交通事故後逃逸之行為甚明，
    原審認定為故意傷害行為，容有未洽。
(四)綜上所述，足認被告之自白核與事實相符，應堪採信。本案
    事證明確，被告犯行洵堪認定，應依法論科。　
二、論罪之說明：
(一)新舊法比較：
　  被告行為後，刑法第185條之4條文業於110年5月28日修正公
    布，並自同年月30日生效施行，修正前刑法第185條之4規定
    ：「駕駛動力交通工具肇事，致人死傷而逃逸者，處1年以
    上7年以下有期徒刑」，修正後則規定：「駕駛動力交通工
    具發生交通事故，致人傷害而逃逸者，處6月以上5年以下有
    期徒刑；致人於死或重傷而逃逸者，處1年以上7年以下有期
    徒刑（第1項）。犯前項之罪，駕駛人於發生交通事故致人
    死傷係無過失者，減輕或免除其刑（第2項）」。此次修法
    係鑑於司法院釋字第777號解釋認為，過去刑法第185條之4
    肇事逃逸罪有關「肇事」要件有違法律明確性原則，且刑度
    規定對情節輕微個案過苛而不符憲法罪刑相當原則，除將「
    肇事」之要件修正為「發生交通事故」，縱使駕駛動力交通
    工具發生交通事故致人死傷係無過失，其逃逸者，亦予以處
    罰，課以交通事故當事人應停留在現場向傷者或警察等有關
    機關表明身分，並視現場情形通知警察機關處理、協助傷者
    就醫、對事故現場為必要之處置等責任，以符合法律明確性
    原則；復依法益侵害之結果，分別規定致人傷害而逃逸者，
    處6月以上5年以下有期徒刑，致人於死或重傷而逃逸者，處
    1年以上7年以下有期徒刑；另就駕駛人於發生交通事故致人
    死傷係無過失之情形，設有減輕或免除其刑之規定，以合於
    憲法罪刑相當原則及比例原則之要求。本件被告因事實欄一
    所載之過失致本案事故之發生，且造成被害人受有傷勢，就
    肇事逃逸犯行部分，依修正前之規定應處1年以上7年以下有
    期徒刑，依修正後之規定則應處6月以上5年以下有期徒刑，
    自以修正後之規定較有利於被告，應依刑法第2條第1項但書
    之規定，適用修正後即現行刑法第185條之4之規定。
(二)核被告所為，係犯修正後即現行刑法第185條之4第1項前段
    之駕駛動力交通工具發生交通事故致人傷害逃逸罪。
(三)被告前因妨害公眾往來安全案件，經臺灣新竹地方法院以10
    6年度竹交簡字第374號判決判處有期徒刑3月確定，於106年
    7月28日易科罰金執行完畢，有本院被告前案紀錄表附卷可
    查（見本院卷第26頁），其於受有期徒刑執行完畢後5年內
    ，故意再犯本案有期徒刑以上之罪，為累犯，惟審酌被告前
    開犯罪，與本案所犯肇事致人傷害逃逸罪之行為態樣不同，
    尚難僅以被告上述曾犯前案之事實，逕自推認被告有犯本案
    犯罪之特別惡性或有何累犯立法意旨之刑罰感應力較低，而
    有加重其最低度刑之必要，依照司法院釋字第775號解釋意
    旨，爰不加重其最低度刑。
三、撤銷改判理由及科刑審酌事項：
(一)原審未查，遽為無罪之判決。惟查：被告於本案行為係屬過
    失傷害之犯行，且未停留現場照護傷者而駕車逃逸，成立肇
    事逃逸罪；而原審認定被告係故意傷害行為，而無成立肇事
    逃逸罪，容有未洽。是檢察官上訴主張被告因過失傷害行為
    後而逃逸，成立肇事逃逸罪，為有理由（已詳述如前），原
    判決既有上開瑕疵，自應由本院將原判決予以撤銷改判。　
(二)爰以行為人之責任為基礎，審酌被告駕駛自用小客車行駛在
    道路上，疏未注意如事實欄一所載之注意情節，而與告訴人
    發生碰撞，致告訴人受有如事實欄一所載之傷害，且不為救
    護或必要之處置而逃逸，罔顧傷者安危，其所為實不足取，
    惟念及被告犯後於本院坦承犯行（見本院卷第51頁），對其
    行為無隱，業已知所悔悟，並考量被告與告訴人業於110年1
    0月26日以新臺幣8萬5,000元達成調解，此有調解筆錄在卷
    可佐（見原審卷第44之1-2頁），兼衡告訴人所受傷害程度
    、被告素行、自陳目前於建設公司任職、離婚、需扶養1名
    未成年子女、與前妻小孩同住等一切情狀（見本院卷第49頁
    ），量處如主文第2項所示之刑，並諭知易科罰金之折算標
    準。
據上論斷，應依刑事訴訟法第369條第1項前段、第364條、第299
條第1項前段，判決如主文。
本案經檢察官張瑞玲提起公訴，檢察官張瑞娟到庭執行職務。　
中　　華　　民　　國　　111 　年　　5 　　月　　10　　日
　　　　　　　　　刑事第十七庭  審判長法　官  鄭水銓  
　　　　　　　　　　　　　　　　　    法　官  沈君玲  
　　　　　　　 　 　　　　　　　　　　法　官  姜麗君  
以上正本證明與原本無異。
如不服本判決，應於收受送達後20日內向本院提出上訴書狀，其
未敘述上訴之理由者並得於提起上訴後20日內向本院補提理由書
（均須按他造當事人之人數附繕本）「切勿逕送上級法院」。
                                      書記官  許俊鴻
中　　華　　民　　國　　111 　年　　5 　　月　　10　　日
附錄本案論罪科刑法條全文
110年5月30日修正刑法第185條之4
駕駛動力交通工具發生交通事故，致人傷害而逃逸者，處6月以
上5年以下有期徒刑；致人於死或重傷而逃逸者，處1年以上7年
以下有期徒刑。
犯前項之罪，駕駛人於發生交通事故致人死傷係無過失者，減輕
或免除其刑。